【裁判字號】    90,上訴,2411
【裁判日期】    900928
【裁判案由】    懲治盜匪條例等
【裁判全文】
臺灣高等法院刑事判決                            九十年度上訴字第二四一一號
    上  訴  人  臺灣臺北地方法院檢察署檢察官
    上  訴  人
    即  被  告  丁○○
    上  訴  人
    即  被  告  丙○○
    右二人共同
    選任辯護人  邱創舜
右上訴人因違反懲治盜匪條例等案件，不服臺灣臺北地方法院八十九年度訴字第一五
五八號，中華民國九十年六月四日第一審判決（起訴案號：臺灣臺北地方法院檢察署
八十九年度偵字第二０六四０號）提起上訴，本院判決如左：
    主  文
原判決關於丁○○被訴竊取乙○○所有洋酒部分撤銷。
丁○○攜帶凶器毀壞鐵窗安全設備，竊盜，累犯，處有期徒刑拾月。扣案之活動馬口
鉗壹支沒收。
其他上訴駁回。
丁○○撤銷改判（即加重竊盜）部分與駁回上訴（即毀損）部分所處之刑，應執行有
期徒刑貳年，扣案之活動馬口鉗壹支沒收。
    事  實
一、丁○○於民國（以下同）七十年間因竊盜案件，經台灣板橋地方法院判處有期徒
    刑四年確定，嗣經減刑減為有期徒刑二年，於七十八年四月二十一日縮短刑期假
    釋出監，於同年五月二十九日縮刑期滿執行完畢（此部分不構成累犯）；於七十
    九年因竊盜案件，經台灣新竹地方法院判處有期徒刑六月，並經台灣高等法院駁
    回上訴確定，於八十一年十二月一日執行完畢（此部分不構成累犯）；於八十六
    年間復因竊盜案件，經台灣板橋地方法院判處有期徒刑一年確定，於八十七年十
    二月十一日縮短刑期假釋出監，於八十七年十二月三十日縮刑期滿執行完畢（此
    部分構成累犯）。丙○○於民國八十二年間因違反槍砲彈藥刀械管制條例案件，
    經台灣板橋地方法院判處有期徒刑五月確定，於八十二年四月十九日易科罰金執
    行完畢（此部分不構成累犯）；於八十二年間復因違反藥事法案件，經台灣花蓮
    地方法院判處有期徒刑二年確定，於八十四年九月十五日縮短刑期假釋出監，於
    八十四年十一月十日縮刑期滿執行完畢（此部分構成累犯）。
二、被告丁○○意圖為自己不法之所有，於八十九年十月十七日至二十七日（起訴書
    誤載為二十八日）日間某時，攜帶客觀上對人之生命、身體安全有威脅，足供兇
    器使用之活動馬口鉗一支，毀壞台北市○○街一二八巷三弄十二號乙○○住宅之
    鐵窗安全設備，侵入上址（無故侵入住宅部分未據告訴）竊取乙○○所有之洋酒
    三瓶，得手後置於騎乘車號ＯＢＤ〡三八五號重型機車行李箱內。
三、丁○○及丙○○共同意圖為自己不法之所有，謀議以毀壞他人鐵窗侵入住宅方式
    行竊，並由丁○○騎乘車號ＯＢＤ〡三八五號重型機車，後座搭載丙○○，於八
    十九年十月二十七日晚上六時四十分許，至台北市○○路○段二０三巷附近，選
    定該巷六弄一號林水勇住處為行竊目標，由丙○○在該住宅屋後之防火巷巷口把
    風，丁○○則自防火巷進入，並攜帶客觀上對人之生命、身體安全有威脅，足供
    兇器使用之活動馬口鉗一支，二人並基於毀損之犯意聯絡與行為分擔，欲以活動
    馬口鉗毀壞該住宅鐵窗安全設備於夜間侵入住宅行竊，惟丁○○甫損壞林水勇住
    處鐵窗之二根欄杆，尚未侵入住宅著手行竊之際，即為林水勇鄰居李豐惠發覺而
    開門查看，丁○○、丙○○見事跡敗露乃欲逃離現場，嗣為獲報趕往現場之員警
    查獲，足以生損害於林水勇，並扣得丁○○所有供犯罪所用之活動馬口鉗一支，
    另扣得洋酒三瓶、螺絲起子、鯉魚鉗、老虎鉗、鐵剪各一支、手電筒三只、手套
    二雙。
四、案經林水勇訴請台北市政府警察局文山第二分局報請台灣台北地方法院檢察署檢
    察官偵查起訴。
    理  由
壹、關於有罪（即事實二被告丁○○、事實三被告丁○○及丙○○）部分：
一、上訴人即被告等之供述及辯解：
    訊據上訴人即被告丁○○矢口否認有如事實二所示之犯行，辯稱：扣案之洋酒人
    頭馬ＸＯ一瓶，是伊從台中帶上來的，是伊油漆的客人給伊的，但住址忘記了，
    另外兩瓶也是ＸＯ但廠牌伊忘記了，其中有一瓶是伊在萬華福州街買的，另一瓶
    也是買的，時間、地點忘記了，伊沒有去偷乙○○所有之洋酒，如是伊偷的，為
    何會帶洋酒四處亂跑云云。另被告丁○○固承認於右揭事實三所示時地騎乘機車
    搭載丙○○至上址，其攜帶活動馬口鉗欲毀壞鐵窗侵入住宅行竊，剛毀損鐵窗欄
    杆即遭人查覺而逃離現場等情不諱，然否認被告丙○○在現場把風，辯稱：係其
    一人所為，與丙○○無關云云。被告丙○○固承認於右揭事實三所示期間搭乘丁○○所騎之機車至上址等情不諱，惟否認有何毀損犯行，辯稱：不知道丁○○要
    去行竊，也沒有在現場把風，丁○○說要去小便，也沒有看見丁○○帶工具云云
    。
二、認定犯罪事實所憑之證據及理由：
（一）關於事實二（被告丁○○）部分：
  １、證人乙○○於警訊及偵查時證稱：「他並不知道家中何時遭竊，因他與妻子自
      八十九年十月十七日出國，到同年月二十八日才返家發現遭竊，而遭竊之洋酒
      年份相當久，且為他親自自國外購買，所以可以辨認扣案之三瓶洋酒就是他遭
      竊的洋酒，又歹徒係由他住處後方防火巷以不明器具扳開剪斷鐵窗鐵條再進入
      屋內行竊。」（見偵查卷第十三頁反面、第十四頁、第五八頁）。復於本院調
      查中證稱：「八十九年十一月十七日出國，八十九年十一月二十八日回國，竊
      嫌是從後面的窗戶進來，還有地下室，都有被翻倒櫃，弄的很，我有發現五瓶
      洋酒失竊，竊嫌只有把酒帶走，洋酒原來放置在酒廚，酒盒丟在我的客廳，我
      發現的晚上發現的，凌晨一點我報案警察來我家蒐證，警察並把空盒子帶回去
      採證，到凌晨三時，警察要我去指認酒，因為我的洋酒是大灌的，警察要我指
      認時，我的空盒子，與扣案的洋酒一致，且我的洋酒是進口的，在臺灣很少有
      ，還有另外二罐沒有看見，我可以確認在警局指認的洋酒是我的洋酒。竊嫌是
      剪斷後面的鐵窗進入屋內行竊的。」等語（見本院卷第七十一頁），並有贓物
      領據一紙在卷足憑，參諸扣案之三瓶洋酒，計ＭＡＲＴＥＬＬ  ＸＯ、ＦＩＮ
      Ｅ  ＣＨＡＭＰＡＧＮＥ  ＣＯＧＮＡＣ及ＨＥＮＮＳＳＹ  ＸＯ各一瓶，與
      該洋酒被竊後丟棄在現場之包裝盒所示廠牌名稱，完全吻合，亦有卷附照片一
      張可據。又證人乙○○住處遭歹徒破壞之鐵窗條二支經與扣案之活動馬口鉗比
      對結果，雖遭破壞之鐵窗條數量不多，欠缺足資個化之紋痕特徵，致難個化，
      其中一支鐵窗條亦未發現可資比對之工具痕跡，惟另外一支鐵窗條彎曲凹陷處
      所遺留工具痕跡，與被告所有扣案活動馬口鉗齒尖之間距類同等情，有內政部
      警政署刑事警察局九十年三月九日刑鑑字第一七三０五八號鑑驗通知書在卷可
      資佐證，復有扣案之活動馬口鉗乙支足按，可見被害人乙○○住處遭毀損之鐵
      窗即係由扣案之活動馬口鉗所造成，扣案之三瓶洋酒確係被告丁○○至乙○○
      住處所竊，至為明顯。
  ２、證人乙○○雖稱：扣案之洋酒係於伊八十九年十一月十七日出國，八十九年十
      一月二十八日回國期間失竊，惟被告丁○○被查獲之時間為八十九年十一月二
      十七日十八時五十分許，有刑事案件移送書附卷可據，是該三瓶洋酒失竊之時
      間，應在於八十九年十月十七日至二十七日間，又無積極證據足資證明本件竊
      盜係被告丁○○於夜間侵入住宅所為，依「罪疑惟輕」原則，應認係在上開前
      間某日之日間所為。
  ３、被告丁○○所辯及有利證據不足採之理由：
  （１）被告丁○○對於扣案洋酒三瓶之來源供述不一：
      被告丁○○對於扣案洋酒三瓶之來源，於偵查中先則供稱：係本案發生之前半
      年，在台北市○○街買得（見偵查卷第四Ｏ頁反面），復稱：其中二瓶係一年
      前買得，另一瓶係九個月前朋友所送的（見偵查卷第六Ｏ頁），另於原審審理
      中稱：係其八十九年七、八月從台中搬上來板橋時順便帶來的，查獲當天係其
      從家中帶出來（見原審卷第十八頁、第七Ｏ頁），又於本院調查中供稱：洋酒
      人頭馬ＸＯ一瓶，是我從台中帶上來的，是我油漆的客人給我的，但住址我忘
      記了，另外兩瓶也是ＸＯ但廠牌我忘記了，其中有一瓶是我在萬華福州街買的
      ，另一瓶也是買的，時間、地點我忘記了。」（見本院卷第四十五頁、第五十
      九頁）本院審理中則供稱：「扣案的三瓶洋酒是我的，洋酒人頭馬ＸＯ一瓶，
      是我從台中帶上來的：：另外兩瓶也是ＸＯ但廠牌我不知道，其中有一瓶是我
      在萬華福州街買的，買一仟二元，另一瓶也是買的，買一仟五元，有一瓶是在
      案發三個月前買的，有一瓶是在案發半年前買的，確實時間、地點我忘記了。
      」云云（見本院卷第六十九頁、第七十頁），所供顯然前後兩歧，不足採信。
  （２）證人戊○○之證詞不足為被告有利之認定：
      被告丁○○於本院調查中供稱：扣案的洋酒係是伊的，是放在伊的機車置物箱
      被警查獲的，是伊被查獲當天下午四點多從家裡帶出來的，朋友找伊喝酒，伊
      就帶三瓶洋酒出來，家裡就沒有洋酒了，只有臺灣的酒（見本院卷第六十九頁
      ），於本院審理中卻供稱：「在十月二十三日證人戊○○有打電話給我，說餐
      廳要開幕，問我有沒有酒，我就去找（機車）置物箱找到後，我就打電話給被
      告丙○○也要一起去。」云云（見本院卷第一００頁），後供述已有不一。再
      者，警方於八十九年十一月八日，帶同同案被告丙○○前往其與被告丁○○二
      人位於台北縣板橋市○○路一Ｏ一號二樓之住處搜索時並未發現任何酒類，再
      訊之丙○○亦供稱未見家中放置過酒類，亦未見過被告丁○○家中自外攜帶洋
      酒或其他酒類回家喝酒等語，即與被告丁○○前述對於酒類係自家中攜出之說
      辭，互有矛盾，被告丁○○所辯，顯無可採。是證人戊○○雖於本院審理中證
      稱：「在去年十月前後，確實時間我忘記了，因為有一個朋友開餐廳，被告丁○○說要拿酒過來喝，被告丁○○有說是外國酒，沒有說幾瓶，也沒有說廠牌
      ，這件事情究竟是什麼時候，我忘記了，之前我們也有在一起喝酒，有時我拿
      酒過來喝，有時是被告丁○○拿酒過來一起喝。」云云（見本院卷第一０一頁
      、第一０一頁），惟所供內容，並不足為扣案三瓶洋酒係原屬被告丁○○所有
      之證明，自難據為被告丁○○有利認定之依據。
  ４、縱上所述，被告丁○○此部份事證明確，犯行堪予認定。
（二）關於事實三（被告丁○○及丙○○）部分：
  １、右揭事實三所載，業據證人李豐惠證述綦詳，且明確證稱：她在八十九年十月
      二十七日晚上六時四十分許，聽到住家旁邊的防火巷有物品掉落之聲音，就開
      門往防火巷查看，看到丁○○正拿紅色的工具在剪台北市○○路○段二０三巷
      六弄一號後面的鐵窗，當時丁○○工具掉在地下，另一名歹徒即丙○○站在二
      ０三巷把風，丙○○站的位置可以看到丁○○，後來丁○○見到她就跑掉了，
      還聽到其中一人說「人來了」，因為防火巷巷口就有路燈，所以她能夠看清楚
      歹徒面貌等語（見偵查卷第十頁反面、第十一頁、第五六頁反面、第五七頁、
      第六一頁），並有扣案之活動馬口鉗一支可資佐證。被告丁○○於偵審中亦坦
      承該扣案之活動馬口鉗一支為其所有無訛，而扣案之活動馬口鉗具紅色把手，
      全長約四十一公分，經與林水勇住處遭毀損之鐵窗欄杆即鐵窗條彎曲凹陷處所
      遺留之工具痕跡比對結果，該鐵窗欄杆上彎曲凹陷處之工具痕跡與扣案活動馬
      口鉗之右下鉗部側面試驗痕跡紋痕特徵吻合，認該鐵窗欄杆上彎曲凹陷處之工
      具痕跡係由扣案之活動馬口鉗所造成等節，有內政部警政署刑事警察局九十年
      一月三十日刑鑑字第一七三０五九號鑑驗通知書附卷可稽，該活動馬口鉗係被
      告丁○○持以毀損鐵窗欄杆之工具甚明。又被告丁○○所攜帶用以破壞鐵窗之
      活動馬口鉗全長達四十一公分，有上開鑑驗通知書可憑，並非容易收藏之物，
      若被告丁○○單純是要去小便，何需攜帶該活動馬口鉗？被告丙○○亦豈有可
      能全未看見被告丁○○攜帶該活動馬口鉗？再者，被告丁○○於本院調查中供
      稱：伊機車停在林水勇住處約二十公尺的巷口那裡，伊被發現後就逃離現場到
      機車處，騎機車轉了一圈，才到巷口載被告丙○○走的，當時被告丙○○還問
      伊說為何小便那麼久，伊說碰到熟人，才那麼久的云云（見本院卷第四十三頁
      、第四十四頁），而被告丙○○於本院調查中則供稱：當時伊在現場還有看到
      一個婦人在探頭看，伊也沒有跑，過一會兒，被告丁○○就騎機車載伊走了，
      伊也沒有問被告丁○○為何去那麼久這麼晚才回來云云（見本院卷第四十七頁
      ），所供內容，顯有不符，是被告丁○○、丙○○所辯，委無可採。
  ２、辯護人聲請勘驗現場，無非欲證明被告丙○○站的位置看不到丁○○，無法把
      風云云，惟據證人李豐惠所證，伊聽到住家旁邊的防火巷有物品掉落之聲音，
      就開門往防火巷查看，看到丁○○正拿紅色的工具在剪台北市○○路○段二０
      三巷六弄一號後面的鐵窗，當時丁○○工具掉在地下，另一名歹徒即丙○○站
      在二０三巷把風，丙○○站的位置可以看到丁○○，後來丁○○見到伊就跑掉
      了，還聽到其中一人說「人來了」，因為防火巷巷口就有路燈，所以伊能夠看
      清楚歹徒面貌等詞（見偵查卷第十頁反面、第十一頁、第五六頁反面、第五七
      頁、第六一頁），足見證人李豐惠開門往防火巷查看時，可同時看見被告丁○○及丙○○，而被告丙○○於本院調查中供承：當時伊在現場還有看到一個婦
      人在探頭看等語（見本院卷第四十七頁），亦見被告丙○○所站位置可看見正
      開門往防火巷查看之證人李豐惠，當然可見同夥丁○○之行止無疑，被告丙○○於本調查中所稱其所站的位置，與證人李豐惠所證之位置顯有不同，核係事
      後避卸之詞，不足採信，本件事證已明，辯護人聲請勘驗現場，核無必要。又
      八十九年十月二十七日台北地區日沒時間為十七時十六分，有中華民國八十九
      年台北地區日出日沒時刻表乙份附於偵查卷足憑（見偵查卷第一一四頁），而
      本件事實三之犯罪時間為十八時四十分許，顯係於日沒後一個小時餘所為，而
      案發時被告丙○○所站立位置既可看到一個婦人即證人李豐惠在探頭看，證人
      李豐惠亦可同時見到被告丁○○及丙○○，已如前述，顯見當時能見度尚足使
      被告丙○○擔任把風之行為，此部份事證亦明，辯護人聲請中央氣象局查詢當
      時能見度，已無必要。
  ３、本件事證已臻明確，被告丁○○、丙○○此部份之犯行洵堪認定，應依法論科
      。
三、適用法律：
（一）核被告丁○○於事實欄二所為，係犯刑法第三百二十一條第一項第二款、第三
      款之攜帶凶器毀壞鐵窗安全設備竊盜罪。
（二）按刑法上之未遂犯，必須已著手於犯罪行為之實行而不遂，始能成立，此在刑
      法第二十五條第一項規定甚明，同法第三百二十一條之竊盜罪，為第三百二十
      條之加重條文，自係以竊取他人之物為其犯罪行為之實行，至該條第一項各款
      所列情形，不過為犯竊盜罪之加重條件，如僅著手於該項加重之行為而未著手
      搜取財物，仍不能以本條之竊盜未遂論（27年度滬上字第54號參照）。被告丁○○於事實欄三所事時地，以活動馬口鉗毀壞該住宅鐵窗安全設備，甫損壞林
      水勇住處鐵窗之二根欄杆，尚未侵入住宅著手行竊之際，即為林水勇鄰居李豐
      惠發覺而開門查看，丁○○見事跡敗露乃逃離現場，是其僅著手於該項加重之
      行為而未著手搜取財物，核被告丁○○、丙○○於事實欄三所為，係犯刑法第
      三百五十四條之毀損罪。被告二人間有犯意之聯絡及行為之分擔，應論以共同
      正犯。
（三）被告丁○○所犯上開攜帶凶器毀壞鐵窗安全設備竊盜罪及毀損罪，行為互殊，
      罪名不同，應予分論併罰。
四、維持及撤銷原審判決之理由：
（一）原審就被告丁○○、丙○○於事實欄三所為，適用刑法第二十八條、第三百五
      十四條、第三十八條第一項第二款，罰金罰鍰提高標準條例第一條前段，並審
      酌被告二人犯罪動機係為在夜間侵入林水勇住處行竊，方以客觀上足對人之生
      命、身體安全構成威脅，足供兇器使用之活動馬口鉗損壞鐵窗，幸經他人及時
      發覺，致尚未著手竊盜，然惡性非輕，且被告二人前科累累，素行不良，犯罪
      之目的、手段、所生之危害及犯罪後之態度等一切情狀，復以被告二人曾有如
      事實欄所載犯罪科刑執行情形，此有台灣高等法院檢察署刑案紀錄簡覆表及台
      灣高等法院被告全國前案紀錄表在卷足憑，其等受有期徒刑執行完畢後，五年
      內再犯本件有期徒刑以上之罪，均為累犯，應依刑法第四十七條規定加重其刑
      ，各量處有期徒刑一年四月。扣案之活動馬口鉗一支為被告丁○○所有供犯罪
      所用之物，依刑法第三十八條第一項第二款規定宣告沒收。至扣案之螺絲起子
      、鯉魚鉗、老虎鉗、鐵剪各一支、手電筒三只、手套二雙，尚非被告二人犯毀
      損犯行所用之物，故不予宣告沒收。經核認事用法，均無不當，量刑亦甚妥適
      。被告丁○○上訴意旨指摘原審量刑過重，丙○○否認犯罪，指摘原判決不當
      ，為無理由，此部份均應駁回。
（二）原審就被告丁○○於事實欄二所為，未綜合全案案情詳為審認，遽為被告丁○○無罪之判決，顯有未洽。檢察官上訴意旨指摘原判決不當，為有理由，自應
      由本院將原判決關於丁○○被訴竊取乙○○所有洋酒部分撤銷改判。
五、撤銷改判部分之科刑及其審酌事項：
（一）查被告丁○○曾有如事實欄所載犯罪科刑執行情形，此有台灣高等法院檢察署
      刑案紀錄簡覆表及台灣高等法院被告全國前案紀錄表在卷足憑，其受有期徒刑
      執行完畢後，五年內再犯本件有期徒刑以上之罪，為累犯，應依刑法第四十七
      條規定加重其刑。
（二）爰審酌被告丁○○攜帶客觀上足對人之生命、身體安全構成威脅，足供兇器使
      用之活動馬口鉗損壞鐵窗，侵入乙○○住宅行竊，惡性非輕，且被告丁○○前
      科累累，素行不良，犯罪之目的、手段、所生之危害及犯罪後仍飾詞狡辯之態
      度等一切情狀，量處如主文第二項所示之刑，以資懲儆。
六、撤銷改判部分之沒收：
    扣案之活動馬口鉗一支為被告丁○○所有供犯罪所用之物，依刑法第三十八條第
    一項第二款規定宣告沒收。至於扣案之螺絲起子、鯉魚鉗、老虎鉗、鐵剪各一支
    、手電筒三只、手套二雙，尚無證據證明係被告丁○○此部份犯行所用之物，故
    不併予宣告沒收。
七、定應執行刑：
    被告丁○○撤銷改判（即加重竊盜）部分與駁回上訴（即毀損）部分所處之刑，
    併定其應執行刑，扣案之活動馬口鉗壹支沒收。
貳、不另為無罪（被告丁○○被訴另乙○○所有之洋酒二瓶）之諭知部分：
    公訴意旨復以：被告丁○○於事實二所載時地，攜帶活動馬口鉗一支，毀壞乙○○前開住宅之鐵窗安全設備，侵入上址（無故侵入住宅部分未據告訴）另竊取乙○○所有之洋酒二瓶（連同扣案之三瓶，合計五瓶），因認被告丁○○此部份亦
    涉犯刑法第三百二十一條第一項第二款、第三款之攜帶凶器毀壞鐵窗安全設備竊
    盜罪嫌。經查，乙○○所有另二瓶洋酒，據其供陳雖亦遭竊，惟尚無積極證據足
    以證明該未扣案之另二瓶洋酒確係被告丁○○所竊，不能證明此部份犯行。此部
    份與公訴人起訴有罪部分，具有實質上一罪關係，爰不另為無罪之諭知。
參、駁回上訴（被告丁○○及丙○○被訴盜匪、、加重竊盜；丙○○被訴竊取乙○○
    所有洋酒）部分：
一、公訴意旨另以：
（一）被告丁○○、丙○○共同意圖為自己不法之所有，並基於概括之犯意，於八十
      九年十月三日夜間八時許，毀壞台北市○○路七八巷六號後門門鎖之安全設備
      而侵入甲○○住宅，先竊取甲○○置於客廳之皮夾內現金數百元，猶嫌不足，
      因見僅甲○○一人在臥室內就寢，竟萌盜心，雙雙進入甲○○臥室，由被告丁○○至甲○○床邊，以手電筒光束直射甲○○眼睛，喝令交出錢財而施脅迫，
      甲○○於睡夢中突遇上情，驚懼萬分乃遵令起身，被告丁○○更緊跟在甲○○
      身後，致使甲○○不能抗拒，至客廳取出皮夾欲交付財物，然皮夾內已無現金
      ，被告丙○○乃出言脅迫甲○○交出首飾，甲○○表示並無首飾，被告丙○○
      乃脅迫甲○○坐在餐桌前不得出聲，並在旁看管，甲○○因不能抗拒任由被告
      丁○○進入房間搜括財物，計盜得玉鐲一只、玉戒二枚、玉墜一個等物品，因
      認被告丁○○、丙○○先後二次犯行分別涉犯刑法第三百二十一條第一項第一
      款、第二款之加重竊盜、懲治盜匪條例第五條第一項第一款盜匪罪嫌。
（二）被告丙○○復於八十九年十月十七日至二十八日間某時，夥同丁○○毀壞台北
      市○○街一二八巷三弄十二號乙○○住宅之鐵窗安全設備，侵入上址竊取乙○○所有之洋酒三瓶，因認被告丙○○該部分犯行亦涉犯刑法第三百二十一條第
      一項第二款、第三款之加重竊盜罪嫌。
二、按犯罪事實應依證據認定之，無證據不得推定其犯罪事實；另不能證明被告犯罪
    者，應諭知無罪之判決，刑事訴訟法第一百五十四條、第三百零一條第一項分別
    定有明文。又刑事訴訟法上所謂認定犯罪事實之證據，係指足以認定被告確有犯
    罪行為之積極證據而言，該項證據自須適合於被告犯罪事實之認定，始得採為斷
    罪資料；而認定不利於被告之事實，須依積極證據，苟積極證據不足為不利於被
    告事實之認定時，即應為有利於被告之認定，更不必有何有利之證據。另認定犯
    罪事實所憑證據，雖不以直接證據為限，間接證據亦包括在內；然而無論直接或
    間接證據，其為訴訟上之證明，須於通常一般之人均不致有所懷疑，而得確信其
    為真實之程度者，始得據為有罪之認定，倘其證明尚未達到此一程度，而有合理
    性懷疑之存在時，即無從為有罪之認定（最高法院二十九上字第三一０五號、三
    十年上字第八一六號、七十六年台上字第四九八六號判例均足資參照）。
三、公訴意旨認被告丁○○、丙○○於八十九年十月三日涉犯加重竊盜、盜匪罪嫌，
    無非以：證人甲○○之證述為論據。另認被告丙○○於八十九年十月十七日至二
    十八日間某時夥同被告丁○○涉犯加重竊盜罪嫌，則以：證人乙○○之證述及洋
    酒三瓶為論據。訊據被告丁○○、丙○○均否認有何盜匪、加重竊盜犯行，一致
    辯稱：沒有看過被害人甲○○，不知有此事，從未至甲○○住處盜匪、行竊；沒
    有在甲○○住宅，先竊取甲○○置於客廳之皮夾內現金數百元及之後盜得玉鐲一
    只、玉戒二枚、玉墜一個等物，事後警察也沒有在住處查到任何贓物；被告丙○○辯稱：伊未於八十九年十月十七日至二十八日間某時，夥同丁○○毀壞台北市
    ○○街一二八巷三弄十二號乙○○住宅之鐵窗安全設備，侵入上址竊取乙○○所
    有之洋酒三瓶，被抓的那一天，八十九年十月二十七日伊原在打電動，丁○○約
    伊去喝酒，丁○○先去找「大頭」，但沒有找到人，再去找「阿福」，也沒有找
    到人，要回去時就被警路檢查獲等語。
四、經查：
（一）關於貳、一（一）所示之盜匪、加重竊盜犯行（被告丁○○、丙○○）部分：
  １、證人甲○○於警訊中證稱：看過被告二人本人後，背影可以確定是被告二人，
      聲音部分可以肯定被告丙○○是在她家搜索的人，而被告丁○○當時沒出聲音
      ，所以無法辨識，案發當晚她在房間睡覺，隨後被告二人進她房間，其中較高
      者便叫她不准出聲，把錢拿出來，被告二人用白色塑膠袋套著臉，露出鼻子以
      上的面容，手持手電筒，且當時客廳沒有開燈等語（見偵查卷第十五頁反面、
      第十六頁）。於檢察官偵查時證稱：當日晚上她在睡覺，突然聽見有多人在說
      話的聲音，她眼睛睜開時，見到有一名男子站在床邊，那名男子叫她起來，並
      拿手電筒直射她的眼睛，當時家中並無開燈，那名男子並叫她拿錢出來，她就
      走到客廳皮夾拿錢，發現皮夾內的錢已經被拿走了，她就說沒有錢，其中一名
      高的嫌犯叫她拿首飾出來，並要她不要叫，說不會對她怎麼樣，另一名矮的男
      子就到房間翻東西，翻完後命令她進房間，後來她聽到沒聲音出來後，嫌犯已
      走了，而經她指認身高較矮之被告丁○○是站在她床邊叫她起來把錢拿出來的
      人，身高較高的是被告丙○○，當天有蒙面她有看到眼睛，沒有頭髮，且可確
      定聲音等語（見偵查卷第五七頁、第六一頁）。於原審審理時結證稱：被告丙○○有蒙面，蒙到鼻子，但眼睛及眉毛能看得到，而且有跟她講話，講話口音
      聽得出來，可以由眼睛、說話語氣確定，而可以從被告丁○○的背影及身高確
      定是歹徒，當天晚上她在睡覺，被告丁○○就站在她前面，當時她眼睛睜開，
      但沒有開燈所以看不清楚被告丁○○的臉，被告丁○○拿手電筒照她眼睛，一
      邊跟她說叫她起來並把錢拿出來，當時被告丁○○跟著她走在後面，她就說請
      被告丁○○走在前面，被告丁○○就走到前面，所以有看到被告丁○○背影，
      到飯廳看到被告丙○○，當時燈也沒有打開，只有手電筒，所以看不出被告二
      人的穿著，她拿錢包及皮夾，發現裡面都沒有錢，被告丙○○就叫她把首飾拿
      出來，被告丙○○站在她左邊，被告丁○○站在她後面，被告丙○○就叫她坐
      在那邊不要亂動不要出聲，說不會對她怎麼樣，被告丁○○到房間內翻東西，
      等到被告丁○○出來，被告丙○○叫她進房間，後來她聽到沒有聲音後就出來
      ，發現被告二人已經離開了，而當時並未看到被告二人的衣著打扮，被告丙○○好像是用不透明白色塑膠袋蒙著臉，另一人沒有蒙面，但看不清楚長相，被
      告二人各帶一支手電筒，在飯廳時也是用手電筒照著她，被告二人走動時有聽
      到金屬的聲音，但其他都看不清楚等語（見原審卷八十九年十二月十二日訊問
      筆錄）。於本院調查時結證稱：八點多，我還在睡覺，因是護士，要輪值大夜
      班，竊嫌有將後門的鎖孔破壞掉，我有聽到腳步聲，因我家住一樓，頭先我並
      不在意，但越走越近時，我看建有一個人拿手電筒照我的眼鏡，就在我的床邊
      ，又稱：我睡在三號房間，因眼鏡剛張開，看不清楚，但我的身高一佰六十五
      公分，跟我身高參不多的那一位，那個人拿手電筒照我的眼鏡，叫我起來，因
      我眼睛剛張開看不清楚，他要我拿錢出來，我就起身去拿錢，我就往客廳的方
      向走，那個人就在我後面走，我就要求那個人走在我前面，我才發現那個人身
      高與我參不多，身高不會超過我五公分，當時我怕得要命，我還全身發抖，我
      在臥室沒有燈光，但客廳有路燈的光線照進來，才又發現飯桌也有一個人，是
      比較高的歹徒，我的皮包放在餐桌上面，是要拿錢給歹徒的，我才發現二位歹
      徒均有蒙面，我發現皮包已被打開，錢已被拿走，我就說皮包內沒有錢，比較
      高的歹徒就說要我把首飾拿出來，叫我不要叫，我們不會對你怎麼樣，我對歹
      徒說我沒有帶首飾的習慣，比較高的歹徒跟我講話的時候，另外一個比較矮的
      到二號的房間搜我母親的房○間的東西玉鐲一只、玉戒二枚、玉墜一個，比較
      高的那一個感覺用不透明的塑膠袋矇著臉，露出眼睛與眉毛，比較矮的較黑，
      我只有看到眼眼，然後我就坐在餐桌，我跟比較高的人講，我家沒有值錢的東
      西，只有車子比較值錢，要他把車子開走，因為我怕他們對我不利。那個比較
      高的人一直站在側面，在飯桌那裡看著我，我也會轉頭去看到，因他用不透明
      的塑膠袋矇著臉，露出眼睛與眉毛，比較高的叫我去一號房間，進去後我非常
      害怕，我就自已堆（窩）到牆角，然後過幾分鐘就沒有聲音，我就出來，歹徒
      就已經走了。身高較高的就是被告丙○○，身高比較矮的就是被告丁○○。在
      身高較矮的被告丁○○我叫他走在前面，我看得比較清楚，我就自已做到飯廳
      那裡，我只有看到背影，在我走出房間的時候，較矮的被告丁○○將燈光照在
      地上，這時有些餘光，只有看到背影，我就自已坐在飯廳時，較高的被告丙○○再用手電筒照我的眼睛，他們二個人都有講話，也有蒙面，但我沒有看到工
      具等語（見本院卷第七十一頁、第七十二頁、第七十三頁），另稱：「（問：
      歹徒是否都蒙面？）比較高的那一個感覺是用不透明的塑膠袋矇著臉，露出眼
      睛與眉毛，比較矮是用黑色的東西矇住臉下半部，因他比較黑，我只有看到眼
      睛。我在地院說，另外一個沒有蒙面，是因為比較黑，所以說沒有蒙面。」（
      見本院卷第七十三頁）、「（問：有幾個歹徒到你方間？）在我房間我只有看
      到一個，是那個比較矮的就是在庭被告丁○○，他有跟我講話，到客廳時，比
      較高的那一個在跟我講話。」（見本院卷第七十三頁、第七十四頁）「我當時
      不敢反抗，怕的要命。」等詞（見本院卷第七十四頁）。查證人甲○○對於歹
      徒二人是否均有蒙面亦或只有一人蒙面？開始進入房間之歹徒為一人或二人？
      最先出聲要她拿錢出來者為較高之歹徒即被告丙○○亦或被告丁○○？被告丁○○究竟有無出聲？前後所為之陳述均有所出入，已有可疑？又證人甲○○雖
      證稱由被告丁○○之背影及身高、被告丙○○之眼睛、眉毛及聲音可以確定是
      作案之歹徒，惟證人甲○○於原審及本院審理時亦證稱當時房間、飯廳、客廳
      即住處均未開燈，只有手電筒的燈光，而手電筒一開始是照著她的眼睛，後來
      也是一直照著她，所以沒有看到歹徒二人之衣著打扮，也看不清楚歹徒二人有
      無拿工具，未蒙面的歹徒也看不清楚長相，一名歹徒是站在她的左邊、另一名
      歹徒是站在她的後面，被告丙○○有用白色塑膠袋蒙面等節，則證人甲○○在
      剛睡醒且夜晚未開電燈黑暗之環境下，又被歹徒二人用手電筒照射，以致未看
      到歹徒二人衣著打扮，連未蒙面的歹徒亦未看清楚長相，也看不清楚歹徒二人
      有無拿工具，甚至一名歹徒係站在她的後面、一名歹徒係站在她的左邊，且歹
      徒係蒙面隔著塑膠袋說話，能否在此情況仍看清楚其中一名歹徒之身高、背影
      ，另一名歹徒之眼睛、眉毛，並聽清楚聲音，進而由此確定係被告丁○○及被
      告丙○○，亦非無疑？況僅由人之身高、背影亦或眼睛、眉毛可否確定就是被
      告二人犯案，實有可疑，即難徒憑證人甲○○之證述遽認被告二人犯案。再者
      ，雖證人恐因時間之經過而記憶有所模糊，且因案發之經過時間短暫，證人甲○○又剛睡醒，一般人遇此情況亦會驚慌失措，無法詳細辨認歹徒，或因此導
      致前後之陳述有所出入，而證人甲○○所指陳被搜括財物，計玉鐲一只、玉戒
      二枚、玉墜一個等物品均未查獲資為佐證，基於上開理由，在有合理懷疑之情
      況下，究無法僅以證人甲○○之指述證明係被告二人所為。此外，復查無其他
      積極證據足資證明被告二人有何公訴人此部分所指盜匪、加重竊盜犯行，不能
      證明被告二人亦涉有此部份之犯罪。
  ２、檢察官上訴意旨略以：證人甲○○為歹徒二人入侵住處驚醒搶取財物，係發生
      在八十九年十月二十七日晚間八時十分許，而於案發後一小時許即向警方報案
      並製作筆錄，其於驚嚇之餘，所述多少疏漏，乃人之常情，惟其對於案情重要
      之點，諸如關於二名歹徒之眼睛、眼神、聲音、說話之語氣、髮型、身材及背
      影等特徵，於警訊、偵查、審判中始終描述一致，對於歹徒之犯案手法、過程
      等基本事實，於偵審中亦描述詳盡並無變異，於警訊及偵審中之唯一差別僅係
      對於被告丁○○是否有以白色塑膠袋套者臉下半部，以及是否出聲描述不一 (
      在警訊中稱二名被告均有蒙臉，且被告丁○○未出聲，至偵審中則改口僅有被
      告丙○○蒙臉，而丁○○有出聲)，惟該等差別，均非證人之所以辨認丁○○
      即為歹徒之一之重要特徵。原審竟對證人陳述之歹徒特徵與犯案過程等細節方
      面，偶而有先後不一，即遽認為全不可採，並對被告二人之盜匪部分判決無罪
      ，顯有失出。參以案發當時屋內雖無燈光，然是否確以歹徒二人之手電筒為唯
      一光源而無其他屋外光源可助證人於黑暗中辨識歹徒，以及證人是否始終為歹
      徒照射面部致眼睛因直視燈光無法察看歹徒等情，均未詳加審究，蓋該等事實
      均為足以判斷論人是否有機會可藉手電筒之餘光或反射光線，並趁與被告丁○○變換前後位置之機會，察看歹徒特徵之重要關鍵。基此，原審未予詳究以盡
      調查之能事，率以證人所述前後不一、案發現場燈光昏暗而認有合理之懷疑為
      由，遽判被告二人無罪，自非妥適云云。惟查：據證人甲○○之指述，固可認
      其遭劫，而犯嫌為一高一矮，惟警訊中稱自背影可以確定是被告二人，原審審
      理中僅稱由丁○○背影及身高可確定是歹徒，卻未及另一歹徒，顯未正面照會
      歹徒，尚不足以擔保其辨認之正確性；又聲音部分，於警訊中稱可以肯定被告
      丙○○是在伊家搜刮財物之人，而丁○○當時沒出聲，本院調查中則被告人均
      有講話出聲，偵查中更稱較矮的（按係指被告丁○○）到房間翻東西搜刮財物
      ，對於有無出聲及搜刮財物之人別辨認，顯失諸出入；尤者，對於犯嫌是否蒙
      面，於警訊中稱二人用白色塑膠袋套著臉，露出鼻子以上之面容，於原審審理
      中則稱丙○○有蒙面，另一人沒有蒙面，而於本院中改稱二人均有蒙面，比較
      高的那一個感覺用不透明的塑膠袋蒙著臉，露出眼睛與眉毛，比較矮的較黑，
      用黑色的東西蒙住臉下半部，只有看到眼睛，而對於幾人進入伊房間，於警訊
      中稱：有二人進入伊房間，較高者叫伊不准出聲，把錢拿出來，偵查中則稱：
      伊眼睛睜開時，見到一名男子站在旁邊，原審審理中供稱：丁○○站在伊前面
      ，沒開燈，看不清楚丁○○的臉，丁○○拿手電筒照伊的眼睛，叫伊走在前面
      ，見到背影云云，其對於犯嫌之辨認更具不確定性。雖證人甲○○於本院調查
      中陳稱：客廳有路燈的光線照進來，在伊走出房間的時候，較矮的被告丁○○
      將燈光照在地上，這時有些餘光等語，然證人甲○○亦稱：因客廳有路燈的光
      線照進來，伊始發現飯桌也有一個人，伊只有看到背影，而在伊走出房間的時
      候，較矮的被告丁○○將燈光照在地上，這時有些餘光，只有看到背影，且伊
      自已坐在飯廳時，較高的被告丙○○再用手電筒照伊的眼睛等語，足見證人甲○○於驚嚇之餘，對於犯嫌之人別顯難確切辨識而無疏誤，事關重典，再無其
      他積極證據佐證下，實難僅以證人甲○○之指述遽認此部份犯行係被告二人所
      為，檢察官此部份之上訴理由，尚非可採。
（二）關於貳、一（二）所示加重竊盜犯行（被告丙○○）部分：
      此部份犯行，係由被告丁○○所為，已如前述，惟無從以此推定被告丙○○夥
      同丁○○至證人乙○○住處行竊，此外復查無其他積極證據足資證明被告丙○○確有參與公訴人所指此部分之加重竊盜犯行，不能證明被告丙○○涉有此部
      份犯罪。
（三）原審審理結果，認不能證明被告二人有何公訴人所指貳、一（一）所示之盜匪
      、加重竊盜犯行，亦不能證明被告丙○○有何公訴人所指貳、一（二）所示之
      加重竊盜犯行，而分別為被告丁○○、丙○○無罪之諭知，核無違誤，應予維
      持。檢察官上訴意旨略以：被告二人所犯貳、一（一）所示之盜匪、加重竊盜
      犯行，業據證人甲○○指證明確，指摘原審遽以被告二人無罪之判決不當，為
      無理由，此部份上訴應予駁回。
據上論斷，應依刑事訴訟法第三百六十九條第一項前段、第三百六十四條、第二百九
十九條第一項前段、第三百六十八條，刑法第三百二十一條第一項第二款、第三款、
第四十七條、第五十一條第五款、第三十八條第一項第二款，罰金罰鍰提高標準條例
第一條前段，判決如主文。
本案經檢察官沈明彥到庭執行職務。
中    華    民    國      九十    年       九       月       二十八     日
                              臺灣高等法院刑事第二十二庭
                                  審判長法  官  許  正  順
                                        法  官  林  明  俊
                                        法  官  邱  同  印
右正本證明與原本無異。
毀損、竊盜部分不得上訴。
盜匪部分檢察官如不服本判決應於收受送達後十日內向本院提出上訴書狀，其未敘述
上訴之理由者並得於提起上訴後十日內向本院補提理由書（均須按他造當事人之人數
附繕本）。
                                        書記官  莊  昭  樹
中    華    民    國      九十    年       十       月         二       日
附錄本判決論罪科刑法條：
刑法第三百二十一條第一項第二款、第三款
犯竊盜罪而有左列情形之一者，處六月以上五年以下有期徒刑：
二、毀越門扇、牆垣或其他安全設備而犯之者。
三、攜帶兇器而犯之者。


司法院資訊處製作；財團法人民間司法改革基金會備份。
